【裁判字號】    90,上訴,1899
【裁判日期】    901226
【裁判案由】    毒品危害防制條例
【裁判全文】
臺灣高等法院臺中分院刑事判決                    九十年度上訴字第一八九九號
      上  訴  人
      即  被  告  丙○○
      指定辯護人  本院公設辯護人  甲○○
右上訴人因違反毒品危害防制條例案件，不服臺灣臺中地方法院九十年度訴字第五九
一號中華民國九十年八月二十二日第一審判決（起訴案號：臺灣臺中地方法院檢察署
八十九年度偵字第一九八九八號），提起上訴，本院判決如左：
      主      文
上訴駁回。
      事      實
一、丙○○前於民國八十六年間因違反麻醉藥品管理條例案件，經臺灣南投地方法院
    判處有期徒刑三月確定，於八十七年四月七日執行完畢，仍不知悔改，明知黃進
    鑫（由臺灣臺中地方法院檢察署檢察官另案偵辦）所使用未掛車牌之山葉牌機車
    乙輛係來路不明之贓物（該機車原車牌號碼ＴＫＥ—一五三號，係丁○○所有，
    於八十九年十一月六日十八時許，在台中市○區○○○路三六七號前失竊），竟
    仍於八十九年十一月底於其台中市○區○○路一三一巷二號三樓之一住處樓下收
    受上開贓車使用。
二、緣陳威男（由臺灣臺中地方法院檢察署檢察官另案偵辦）於八十九年十二月十一
    日因施用毒品案件，為警持臺灣臺中地方法院檢察署檢察官所簽發之拘票，在其
    台中縣太平市○○路九之二九號住處拘獲後，經警盤問陳威男所施用毒品之來源
    ，陳威男供出係以0000000000號行動電話聯絡、向綽號「阿成」之程
    德成（由臺灣臺中地方法院檢察署檢察官另案偵辦）購買後，同意與前往拘提之
    員警配合，在員警監控下撥打上開行動電話與程德成聯絡，佯稱欲購買第一級毒
    品海洛因新台幣（下同）二千元，並於電話中約定在台中市○○路與育德路口交
    易，二人議定後，程德成即指派丙○○將毒品海洛因送往前揭約定處所交付陳威
    男並收款，丙○○明知程德成與陳威男約定買賣毒品海洛因之事實，竟與程德成
    基於意圖營利共同販賣第一級毒品海洛因之犯意聯絡，由程德成將第一級毒品海
    洛因一包以「森永牛奶糖」紙盒包裝後交予丙○○，由丙○○騎乘上開自黃進鑫
    處收受、未懸掛車牌之原ＴＫＥ－一五三號贓車前往前揭約定地點送交陳威男。
    嗣丙○○於當日下午十五時十分許抵達約定之台中市○○路與育德路口，發現陳
    威男正於該處等候，即以其持用之0000000000號行動電話聯絡程德成
    ，由程德成於電話中指示陳威男將購買毒品海洛因之價款交付丙○○，於丙○○
    、陳威男尚未將毒品海洛因及價款相互交付之際即為在場埋伏之員警查獲，致未
    得逞，並經警自丙○○身上扣得裝於「森永牛奶糖」紙盒內之第一級毒品海洛因
    一包（毛重○˙五公克、驗後淨重○．二二公克）及上開贓車一部（機車業經丁
    ○○領回）；經警再帶同丙○○前往其台中市○○路一三一巷二號三樓之二住所
    追查程德成，抵達上址樓下時，丙○○高聲喊「警察打人」以示警，在上址屋內
    之程德成、黃進鑫聞言即跳樓逃逸。
三、案經台中縣警察局霧峰分局報請臺灣臺中地方法院檢察署檢察官偵查起訴。
      理      由
一、訊據被告丙○○固不否認有收受黃進鑫所交付之上開機車並騎用、及依程德成之
    囑咐前往中市○○路與育德路口找陳威男之事實，惟矢口否認有何右揭犯行，於
    審理中辯稱：我不知道機車是贓物，也不知道程德成交給我的東西是什麼，他只
    說路口有一個人會在那裡等，到那裡時我打電話給程德成，程德成叫我拿手機給
    陳威男聽，警察就過來抓住我說東西呢，當時盒子還擺在口袋裡，在被逮捕前我
    不知道盒子裝的是毒品，是程德成叫我拿去的，我沒有販毒云云。經查：
  (一)上開原ＴＫＥ－一五三號機車，係車主丁○○於八十九年十一月六日晚上十八時
    五十五分許，在台中市○○○路三六七號前所失竊，此有車主丁○○之警訊筆錄
    及贓物領據一紙附卷可稽，是該車為贓物已無置疑，被告雖稱不知為贓物，然被
    告確知黃進鑫所交付；供其騎用未掛車牌之上開原ＴＫＥ－一五三號機車係贓車
    乙節，業據被告於警訊、偵查中供承不諱，而被告於審理中雖又否認知贓，然被
    告於原審供稱自黃進鑫處收受上開機車騎用已有約一個月之久，收受當時機車即
    無掛車牌，亦從未曾見過上開機車之行車執照等語（原審卷第二十頁反面），於
    本院供稱：「（問：你有無於八十九年十一月六日後之某日，收受黃進鑫所使用
    未掛車牌的三葉機車（該機車原車牌號碼ＴＫＥ—一五三號，係丁○○所有，於
    八十九年十一月六日十時許，在台中市○區○○○路三六七號前失竊）一輛？）
    答稱：有的，他放在我家台中市○○路一三一巷二號三樓之一說要借我騎：：」
    、「：被抓前二、三個星期前我有騎過一次」等語甚詳（本院卷第三十頁、第五
    十五頁），則被告所收受之機車既係未懸掛車牌之機車，與一般有正當權源、正
    常使用下之機車狀況已有不符，且被告自收受後長期間使用上開機車，竟從未曾
    向黃進鑫索取該機車之行車執照，要與常情不符，顯見被告確知上開機車係屬贓
    車無訛，被告嗣後於審理中辯稱不知該機車係屬贓物；並陳稱黃進鑫並未將該機
    車交渠，該機車牌照是黃進鑫在騎乘時被警察扣走，平常都是黃進鑫在騎的云云
    ，顯係事後卸責之詞，不足採信。
  (二)又陳威男於八十九年十二月十一日因施用毒品案件為警拘獲後，經陳威男供出毒
    品來源，在員警監控之下以○九一六—六一一○二五號行動電話與綽號「阿成」
    之程德成聯繫，約明購買第一級毒品海洛因二千元，並約定在台中市○○路與育
    德路口交易，於當日下午十五時十分許，由被告騎乘未懸掛車牌之上開原ＴＫＥ
    －一五三號機車前往送貨，抵達後被告將其所持用之0000000000號行
    動電話交與陳威男接聽，由程德成於電話中指示陳威男將購買毒品海洛因之價款
    交付被告，於被告、陳威男尚未將毒品海洛因及價款相互交付之際即為在場埋伏
    之員警查獲之事實，業據證人陳威男於偵、審中結證甚詳，核與證人即查獲本案
    之警員簡金堆、洪俊賢結證之情節大致相符，而被告於警訊中亦供承：「海洛因
    一包○．五公克是程德成所有，叫我拿去賣給一位不詳姓名男子，．．．」、於
    偵查中內勤檢察官詢以「海洛因是誰的？」時，亦供稱：「程德成的，他叫我帶
    給一個男子，．．．他只說東西拿給他就可，．．．」甚明，且有扣案白粉一包
    （毛重○．五公克）可資為證，而扣案白粉一包經送請法務部調查局鑑定之結果
    ，確含第一級毒品海洛因成分（驗後淨重○．二二公克），亦有該局鑑定通知書
    （編號000000000號）在卷可稽，被告確有依程德成之囑送交毒品海洛
    因予陳威男之事實，委屬無疑。又程德成確有囑咐被告將「森永牛奶糖」紙盒送
    至上揭約定地點，及程德成交付扣案內裝毒品海洛因之「森永牛奶糖」紙盒予被
    告時，被告係在打電動玩具等情，已據證人程德成供證在卷，而被告依程德成之
    囑咐前往送交海洛因予陳威男時，係自行騎乘機車前往約定地點，被告為警查獲
    時精神狀況正常，並無言語不清狀況，復據證人洪俊賢結證甚明，依上開被告出
    發前係在打電動玩具、且能自行騎乘機車前往約定地點等情狀觀之，被告顯無藥
    癮發作、精神恍惚之情事，被告於偵、審中辯稱因藥癮發作、精神恍惚，不知身
    上有扣案內裝毒品海洛因之「森永牛奶糖」紙盒云云，顯不足採信。再被告雖另
    辯稱不知「森永牛奶糖」紙盒內有海洛因云云，惟查：被告於警訊、內勤檢察官
    訊問時均已供承毒品海洛因係程德成叫其送交陳威男，已如前述，而扣案毒品海
    洛因係裝於「森永牛奶糖」紙盒內，紙盒內除海洛因外別無他物，業據證人陳威
    男證述明確，核與被告偵查中之供述相符（偵查卷第二十九頁反面），而被告稱
    從其台中市○○路一三一巷二號三樓之一住處至陳威男所約見面地點，走路約五
    、六分鐘等語，則路途並非遙遠，程德成為何不自已送去，卻要被告代送而所送
    之物僅為一只「森永牛奶糖」紙盒，衡之常情，該「森永牛奶糖」紙盒內如非有
    重要物品，焉有專人、專程送交之理，被告於收受程德成所交付之「森永牛奶糖
    」紙盒時，神智清楚亦如前述，其在神智清楚之狀態下，如非事先得知內容物為
    何，絕無不詳加追問並查看紙盒內容物為何，即願代為送交之理，況被告自陳有
    吸食安非他命及海洛因等毒品之經驗（原審卷第二十一頁反面），對於該等毒品
    之外觀、氣味自甚了解，應無誤認之理，參照被告為警查獲後，經警要求帶同前
    往其住處追查程德成時，被告先是亂比，後來到被告住處樓下時，被告又故意大
    聲喊「警察打人」，隨後即聽到有人跳樓的聲音，復經證人洪俊賢、簡金堆證述
    甚詳，而該跳樓逃逸之人確係程德成、黃進鑫二人，亦據當時在屋內之同案另被
    告黃惠琴（另行審結）供述在卷，被告如確實不知程德成所交付之「森永牛奶糖
    」紙盒內裝何物，則於為警查獲後得知係裝置毒品海洛因，必感驚異莫名，而販
    賣、運輸毒品乃屬觸犯重罪之行為，被告必急於找出程德成出面說明以洗罪嫌猶
    恐不及，焉有隨便亂指住處在先、出言大聲示警在後之理？且被告供陳對於其男
    友黃進鑫及程德成遭法院通緝乙事並不知情（參警訊筆錄、原審卷第二十頁反面
    ），若非對程德成所交付之「森永牛奶糖」紙盒內裝毒品知悉，又何須大聲示警
    以利黃進鑫及程德成二人逃逸？被告於本院辯稱：經警要求帶同前往其住處追查
    程德成時，警察有打我，才喊「警察打人」云云，然在場之警員簡金堆於原審已
    供證是到被告住處樓下，她故意大聲喊說警察打人（原審卷第一一七頁反面），
    而被告亦自承「我沒有受傷」（本院卷五十三頁）足見被告並無被打之事實，其
    所辯尚難憑採。綜合被告前開自程德成處收受、送交貨及為警查獲後迴護程德成
    之各情節，其主觀上對其所交付之物為毒品海洛因一節，自有認識，被告空言否
    認，無非畏罪卸責之詞，不足採信。至證人程德成於原審審理中雖附和被告之說
    辭，亦稱被告不知紙盒內容物為何，並亦否認有販賣毒品犯行及扣案內裝海洛因
    之紙盒為其所有，並供稱：「（問：八十九年十二月十一日至丙○○住處？）答
    稱：我、黃惠玲及我朋友「阿林」去找丙○○，因我被通緝，無處可去，我才去
    她那躲藏」、「（當天下午有叫丙○○幫你送東西？）答稱：當天是「阿林」突
    接到一通電話，「阿林」說要出去，等一下有一個綽號叫「小粒」的會打電話來
    ，「小粒」有東西要拿回去，叫我將東西交給「小粒」就好，他離開前拿一綠色
    小盒子給我，「阿林」走後，「小粒」打電話來，問我「阿林」有無交待一小盒
    子給他，我說有，「小粒」叫我將小盒子交給他，並約定在育德路婦產科前，因
    我被通緝不方便出面，就教丙○○幫我拿去」、「（問：叫丙○○去約定地點時
    ，有說如何交待？）答稱：我叫她交給他就走，陳抵達後，我沒打手機給她跟她
  聯絡」（原審卷第一四七頁正、反面，第一四八頁）云云，惟觀諸卷內被告及黃
    惠玲之證供，案發當日被告家中僅有被告、黃進鑫、程德成及黃惠玲等四人，並
    無程德成所稱綽號「小林」之人，亦無黃進鑫即為該綽號「小林」之供述，程德
    成上開所供，已非無疑。又縱有綽號「小林」其人，惟衡諸案發當日，被告受指
    示抵達約定之台中市○○路與育德路口後，被告即以其持用之00000000
    00號行動電話聯絡程德成，由程德成於電話中指示陳威男將購買毒品海洛因之
    價款交付丙○○，已如前述，程德成上開所供並無與被告電話聯絡，顯有不實，
    參以販賣毒品乃屬觸犯法紀重典之行為，有無販賣毒品、交付被告內裝海洛因之
    紙盒是否為程德成所有、其知否紙盒內容物為何，於程德成之利害關係非比尋常
    ，本即難以期待程德成為誠實之供述，其所稱被告不知紙盒內容物為何云云，不
    惟係附和被告說辭之迴護之詞，更係卸免自身刑責所必須之說辭，實難為被告有
    利之證據。
  (三)另按販賣毒品海洛因係違法行為，非可公然為之，亦無公定之價格，不論任何包
    裝，均可任意分裝增減分量，而每次買賣之價量，亦可能隨時依雙方間之關係深
    淺、資力、需求量及對行情之認知、來源是否充裕、查緝是否嚴緊，購買者被查
    獲時供述購買對象之可能性風險之評估等，因而異其標準，並機動調整，非可一
    概而論，販賣之利得除經坦承犯行或價量俱臻明確外，委難查得實情，販賣之人
    從價差或量差中牟利方式雖異，其意圖營利之非法販賣行為則一；本案因被告及
    證人程德成均未承認販賣毒品犯行，被告於偵訊中復未供明販賣之確實重量、價
    額及其負責送交毒品可獲得之利益，致無法查得被告販賣毒品海洛因之實際利得
    ，惟被告及程德成與陳威男非屬至親，且相互間僅知對方綽號、並無任何交情，
    當無可能甘冒重典而按購入價格轉售及負擔送交毒品之行為而毫無利得，其有營
    利之意圖，灼然明甚。綜合上述，本案事證明確，被告有右揭收受贓物及販賣毒
    品海洛因之犯行，均堪認定。
二、按海洛因係屬毒品危害防制第二條第二項第一款所定之第一級毒品。查本案被告
    持第一級毒品海洛因至約定地點欲交付事先議定買賣條件之購買人陳威男，然尚
    未及交付毒品海洛因及收取價款即為警查獲，其販賣行為乃屬未遂，核被告丙○
    ○所為，就其販賣海洛因予陳威男部分係犯毒品危害防制條例第四條第五項、第
    一項之販賣第一級毒品未遂罪，就其自黃進鑫處收受機車騎用部分係犯刑法第三
    百四十九條第一項之收受贓物罪。被告丙○○與程德成間就販賣第一級毒品未遂
    部分之犯行，有犯意聯絡及行為分擔，均為共同正犯。被告所犯上開二罪，犯意
    個別，行為互殊，應予分論併罰。又被告前於八十六年間因違反麻醉藥品管理條
    例案件，經臺灣南投地方法院判處有期徒刑三月確定，於八十七年四月七日執行
    完畢，有臺灣臺中地方法院檢察署刑案資料查註紀錄表在卷可按，其於有期徒刑
    執行完畢後，五年內再犯本件有期徒刑以上之罪，為累犯，就其所犯上開收受贓
    物部分應依刑法第四十七條之規定，加重其刑。至販賣第一級毒品部分，因所犯
    為死刑或無期徒刑，不得加重，再被告販賣第一級毒品之行為尚屬未遂，已詳如
    前述，依刑法第二十六條前段之規定，減輕其刑，原審審酌被告販賣毒品海洛因
    之行為，足以使購買施用者導致精神障礙、性格異常，甚至造成生命危險之成癮
    性，戕害國人身體健康，且有危害社會安全之虞，惡性非輕，然其並非販賣第一
    級毒品之主要行為人，及其販賣毒品之行為尚屬未遂，該次著手販賣之數量復非
    多，及其犯罪之手段、犯罪後之態度等一切情狀，適用毒品危害防制條例第四條
    第五項、第一項、第十八條第一項前段、刑法第十一條前段、第二十八條、第三
    百四十九條第一項、第四十七條、第二十六條前段、第五十一條第五款，罰金罰
    鍰提高標準條例第一條前段，分別量處被告販賣毒品部份有期徒刑七年六月；收
    受贓物部份有期徒刑三月，並定應執行有期徒刑七年七月示懲，另就查獲之第一
    級毒品海洛因一包（毛重○˙五公克、驗後淨重○．二二公克）依法諭知沒收銷
    燬，其認事用法及量刑均無不合，被告上訴意旨否認犯罪，非可採取，上訴為無
    理由，應予駁回。
三、據上論結，應依刑事訴訟法第三百六十八條，判決如主文。
本案經檢察官乙○○到庭執行職務。
中      華      民      國      九十    年      十二    月      二十六  日
                                臺灣高等法院臺中分院刑事第二庭
                                      審判長法  官  羅  禮  政
                                            法  官  蔡  聰  明
                                            法  官  陳  欣  安
右正本證明與原本無異。
贓物部分不得上訴，其餘得上訴。
如不服本判決應於收受送達後十日內向本院提出上訴書狀，其未敘述上訴之理由者並
得於提起上訴後十日內向本院補提理由書（均須按他造當事人之人數附繕本）。
                                            書記官  紀  美  鈺
中      華      民      國      九十    年      十二    月      二十七  日
附錄論罪科刑法條：
毒品危害防制條例第四條第一項、第五項：
製造、運輸、販賣第一級毒品者，處死刑或無期徒刑；處無期徒刑者，得併科新台幣
一千萬元以下罰金。
前四項之未遂犯罰之。
刑法第三百四十九條第一項：
收受贓物者，處三年以下有期徒刑、拘役或五百元以下罰金。
                                                                        Ａ


司法院資訊處製作；財團法人民間司法改革基金會備份。
